臺灣臺南地方法院臺南簡易庭民事判決
110年度南簡字第1931號
原      告  明台產物保險股份有限公司

法定代理人  長瀬耕一
訴訟代理人  莊喬能  
被      告  高碧婕  

訴訟代理人  董永義  
上列當事人間請求侵權行為損害賠償（交通）事件，本院於民國
111年3月16日言詞辯論終結，判決如下：
    主    文
被告應給付原告新臺幣81,873元，及自民國110年12月2日起至清
償日止，按週年利率百分之5計算之利息。
原告其餘之訴駁回。
訴訟費用由被告負擔10分之7，餘由原告負擔。
本判決原告勝訴部分得假執行，但被告如以新臺幣81,873元為原
告預供擔保後，得免為假執行。
原告其餘假執行之聲請駁回。
    事實及理由
壹、程序方面：
    按訴狀送達後，原告不得將原訴變更或追加他訴，但擴張或
    減縮應受判決事項之聲明者，不在此限，民事訴訟法第255
    條第1項第3款定有明文。本件原告起訴時，原請求被告給付
    新臺幣（下同）349,000元，及自起訴狀繕本送達翌日起至
    清償日止，按週年利率百分之5計算之利息，嗣於訴訟中將
    請求本金變更為116,961元。經核原告此一變更，乃屬減縮
    應受判決事項之聲明，與前開規定並無不符，應予准許，先
    為敘明。
貳、實體方面：
一、原告主張：被告於民國108年11月8日下午2時17分許，駕駛
    車牌號碼000-0000號自用小客車，沿臺南市東區裕誠街由東
    往西方向行駛，行經裕誠街與裕忠路交岔路口時，因路口號
    誌為閃光紅燈，被告為支線道車卻未禮讓幹線道車通行，適
    有原告承保、訴外人即被保險人翁儷文所有及駕駛之車牌號
    碼0000-00號自用小客車（下稱系爭車輛），沿臺南市東區
    裕忠路由南往北方向行駛至該路口，兩車閃避不及發生碰撞
    ，致系爭車輛受有損害（下稱系爭事故），系爭事故應由被
    告負全部肇事責任。原告已依約賠付翁儷文修復費用349,00
    0元（其中工資及烤漆費用70,553元、零件費用278,447元）
    ，原告同意就零件費用扣除折舊部分232,039元不予請求，
    惟扣除後尚有116,961元未獲被告賠償。為此，依保險法第5
    3條第1項、民法第184條第1項前段、第191條之2規定，請求
    被告賠償上開金額。並聲明：㈠被告應給付原告116,961元，
    及自起訴狀繕本送達翌日起至清償日止，按週年利率百分之
    5計算之利息。㈡願供擔保，請准宣告假執行。
二、被告則以：對原告扣除折舊後之金額無意見，但翁儷文駕駛
    系爭車輛，行經設有閃光黃燈號誌之交岔路口，未依規定減
    速慢行，就系爭事故之發生與有過失，應自負百分之30之肇
    事責任等語，資為抗辯。並聲明：㈠原告之訴及假執行之聲
    請均駁回。㈡如受不利判決，願供擔保，請准宣告假執行。
三、得心證之理由：
  ㈠按因故意或過失，不法侵害他人之權利者，負損害賠償責任
    ；汽車、機車或其他非依軌道行駛之動力車輛，在使用中加
    損害於他人者，駕駛人應賠償因此所生之損害，民法第184
    條第1項前段、第191條之2前段分別定有明文。再按被保險
    人因保險人應負保險責任之損失發生，而對於第三人有損失
    賠償請求權者，保險人得於給付賠償金額後，代位行使被保
    險人對於第三人之請求權。但其所請求之數額，以不逾賠償
    金額為限，保險法第53條第1項亦有規定。
  ㈡原告主張其所承保之系爭車輛於前開時地遭被告駕車碰撞致
    受有損害，支出修復費用349,000元（其中工資及烤漆費用7
    0,553元、零件費用278,447元），原告已依保險契約悉數理
    賠翁儷文，而上開修復費用扣除零件折舊後，尚有餘額116,
    961元等情，業據提出系爭車輛行車執照、翁儷文駕駛執照
    、保險證明、汽車保險單、系爭車輛車損照片、南都汽車股
    份有限公司台南營業所電子發票證明聯、估價單、汽車險賠
    款同意書、道路交通事故當事人登記聯單、道路交通事故現
    場圖、初步分析研判表等件為證（調字卷第13至27頁），並
    經本院職權向臺南市政府警察局第一分局調取系爭事故相關
    資料在卷可稽（調字卷第41至86頁），復為被告所不爭執，
    堪信原告此部分主張為真實。是原告於賠付翁儷文後，代位
    行使翁儷文對於被告之請求權，自屬有據。
　㈢次按特種閃光號誌各燈號顯示之意義如下：一、閃光黃燈表
    示「警告」，車輛應減速接近，注意安全，小心通過。二、
    閃光紅燈表示「停車再開」，車輛應減速接近，先停止於交
    岔路口前，讓幹線道車優先通行後認為安全時，方得續行，
    道路交通標誌標線號誌設置規則第211條第1項定有明文。又
    按損害之發生或擴大，被害人與有過失者，法院得減輕賠償
    金額或免除之，民法第217條第1項定有明文。而民法第217
    條第1項規定之目的，在謀求加害人與被害人間之公平，倘
    受害人於事故之發生亦有過失時，由加害人負全部賠償責任
    ，未免失之過苛，是以賦與法院得減輕其賠償金額或免除之
    職權，且此所謂被害人與有過失，只須其行為為損害之共同
    原因，並其過失行為有助成損害之發生或擴大者，即屬相當
    （最高法院96年度台上字第2324號判決意旨參照）。
　㈣原告主張被告行經設有閃光紅燈之交岔路口，為支線道車，
    卻未禮讓幹線道之系爭車輛通行，應就系爭事故負全部肇事
    責任乙節，為被告所否認，並答辯稱翁儷文駕駛系爭車輛行
    經設有閃光黃燈之交岔路口，未減速慢行，就系爭事故之發
    生與有過失，應自負百分之30之肇事責任等語。經查：
　⒈經本院當庭勘驗兩造行車記錄器影像內容，其中被告車輛之
    行車紀錄器（檔案名稱：00000000000000_0000000_IMG_152
    7.MOV）勘驗結果為：畫面為被告車輛車前行進中狀態，被
    告沿臺南市東區裕誠街由東往西行駛，00:07行經裕誠街與
    裕忠路交岔路口時，路口號誌為閃紅燈，對向有一白色貨車
    暫停於該路口，被告車輛未減速或暫停即駛入該路口，00:1
    1與左側自裕忠路駛來之系爭車輛發生碰撞；另系爭車輛之
    行車紀錄器（檔案名稱：00000000000000_0000000_TINF043
    8.MP4）勘驗結果則為：畫面為系爭車輛車前行進中狀態，
    系爭車輛沿臺南市東區裕忠路由南往北行駛，00:15行經裕
    忠路與裕誠街交岔路口時，路口號誌為閃黃燈，系爭車輛未
    減速或暫停即駛入該路口，00:17被告車輛自系爭車輛右側
    、沿裕忠路駛入該路口，00:19兩車閃避不及，系爭車輛車
    頭撞擊被告車輛左側駕駛座車門處，此有本院111年3月16日
    勘驗筆錄附卷可稽（本院卷第44至45頁）。依上開勘驗結果
    可知，系爭事故發生時，被告行車方向之路口號誌為閃紅燈
    ，被告未減速接近，先停止於交岔路口前，讓幹線道車優先
    通行後認為安全時，再為續行，而係逕行駛入路口；翁儷文
    駕駛之系爭車輛，其行車方向之路口號誌為閃黃燈，系爭車
    輛未減速接近，注意安全，小心通過，而係逕行駛入路口，
    致兩車發生碰撞。是兩造就系爭事故之發生，均有過失。
　⒉另經臺南市車輛行車事故鑑定委員會鑑定系爭事故之肇事責
    任，該會以109年7月8日南鑑0000000案鑑定意見書稱：被告
    駕駛自小客車，支線道車未讓幹線道車先行，為肇事主因；
    翁儷文駕駛自小客車，閃光黃燈路口，未注意車前狀況，未
    減速慢行，為肇事次因等語，有鑑定意見書在卷可參（調字
    卷第43至44頁），核與本院前開認定兩造均有過失相同。而
    依當時天候晴、日間自然光線、柏油路面乾燥無缺陷無障礙
    物、視距良好（調字卷第49頁），兩造並無不能注意之情事
    。是本院審酌系爭事故發生之情形、兩造違反道路交通規則
    之過失情節，認被告、翁儷文就系爭事故之發生，應各負百
    分之70、百分之30之過失責任為適當。
　㈤末按損害賠償祇應填補被害人實際損害，保險人代位被害人
    請求損害賠償時，依保險法第53條第1項規定，如其損害額
    超過或等於保險人已給付之賠償金額，固得就其賠償之範圍
    ，代位請求賠償，如其損害額小於保險人已給付之賠償金額
    ，則保險人所得代位請求者，應祇以該損害額為限（最高法
    院65年台上字第2908號判決參照）。本件原告雖已依保險契
    約賠付翁儷文349,000元，惟翁儷文得向被告請求賠償之損
    害額，依上開過失比例計算後，為81,873元【計算式：116,
    961元×百分之70＝81,873元（元以下四捨五入）】，揆諸前
    揭判決意旨所示，本件原告得代位翁儷文請求被告賠償之金
    額即為81,873元，逾此範圍之請求，則為無理由。　　　
四、綜上所述，原告依保險法第53條第1項、民法第184條第1項
    前段、第191條之2規定，請求被告給付81,873元，及自起訴
    狀繕本送達翌日即110年12月2日（調字卷第97頁）起至清償
    日止，按週年利率百分之5計算之利息，為有理由，應予准
    許，逾此範圍之請求，則為無理由，應予駁回。　　　
五、本件原告勝訴部分，係依民事訴訟法第427條第1項規定適用
    簡易程序之訴訟，所為被告敗訴之判決，依同法第389條第1
    項第3款規定，應依職權宣告假執行，原告雖陳明願供擔保
    聲請准為假執行，惟該聲請自僅係促請法院職權發動，不另
    為准駁之諭知。另依被告聲請酌定相當之擔保金額，宣告被
    告得以如主文第4項所示之金額為原告預供擔保後，得免為
    假執行。至原告敗訴部分，其假執行之聲請即因訴之駁回而
    失所依附，應併予駁回之。
六、訴訟費用負擔之依據：民事訴訟法第79條。
中　　華　　民　　國　　111 　年　　3 　　月　　30　　日
                    臺南簡易庭  法  官  陳䊹伊
上列正本係照原本作成。
如不服本判決，應於送達後20日內，向本院提出上訴狀並表明上
訴理由，如於本判決宣示後送達前提起上訴者，應於判決送達後
20日內補提上訴理由書（須附繕本）。
如委任律師提起上訴者，應一併繳納上訴審裁判費。 　　　　　　　　　　
中　　華　　民　　國　　111 　年　　3 　　月　　30　　日
                                書記官  王美韻